【裁判字號】    95,家抗,7
【裁判日期】    950602
【裁判案由】    拋棄繼承
【裁判全文】
臺灣屏東地方法院民事裁定               95年度家抗字第7號
再抗告  人  乙○○
法定代理人  甲○○
上列抗告人聲明拋棄繼承事件，再抗告人對於民國95年5月8日本
院95年度家抗字第7號所為裁定提起再抗告，本院裁定如下：
    主  文
再抗告駁回。
再抗告程序費用新台幣壹仟元由再抗告人負擔。
    理  由
一、再抗告意旨略以：被繼承人王再傳死亡後，其所有第一順序
    之直系血親卑親屬除再抗告人外，均已拋棄繼承，惟渠等未
    曾以書面通知再抗告人，而再抗告人為無行為能力人，應以
    其父甲○○知悉時點為準，據以起算2 個月之法定期間。惟
    查甲○○始終不知王再傳之其他繼承人全體均拋棄繼承之事
    實，原裁定以土地銀行完成代辦繼承登記並通知再抗告人之
    法定代理人甲○○、王卿芳而認再抗告人於收受通知時知悉
    再抗告人得為繼承之時，然甲○○並未收受該函文，原裁定
    未予詳查而駁回抗告，有違證據法則。又原裁定以法院寄送
    再抗告人之文書業經送達甲○○位於屏東縣鹽埔鄉○○路26
    號之住所，且經同居人收受，甲○○對該文書應無不予理會
    之理；該文書已將再抗告人列為債務人，將被繼承人列王再
    傳，甲○○收受時應覺知再抗告人為王再傳之繼承人，惟甲
    ○○係一介農夫，只知辛勤工作養家活口，其認知與熟知法
    律之人並不相等，故原裁定之論述有違經驗法則及證據法則
    。再抗告人之母王卿芳於原審調查時陳述之內容足以證明再
    抗告人及甲○○均不知悉其他繼承人均已拋棄繼承情事，原
    裁定對王卿芳上開陳述棄置不論，有違證據法則。土地銀行
    代辦繼承登記後並未通知再抗告人及其法定代理人，法院拍
    賣通知亦未載明代辦繼承登記情事，而足使再抗告人及法定
    代理人瞭解再抗告人已成為得繼承人之人；法院之拍賣通知
    僅為法院進行拍賣程序之通知而已，不得取代拋棄繼承之書
    面通知，原裁定認定事實有違論理法則及經驗法則，當然違
    背法令，爰求予廢棄原裁定等語。
二、按對於抗告法院以抗告無理由而駁回其抗告之裁定再為抗告
    ，僅得以其適用法規顯有錯誤為理由，並經原法院之許可者
    為限。且原法院之許可，以原裁定所涉及之法律見解具有原
    則上之重要性者為限。又原法院認為不應許可者，應以裁定
    駁回其抗告，非訟事件法第45條第3 、4 、5 項、民事訴訟
    法第436 條之3 第3 項分別定有明文。而所謂原則上之重要
    性，係指該再抗告事件所涉及之法律問題意義重大而有加以
    闡釋之必要者而言（最高法院93年度台抗字第843 號裁定參
    照）。又所謂適用法規顯有錯誤，係指確定判決所適用之規
    定，顯然不合於法律規定，或與司法院現尚有效及大法官會
    議之解釋，或最高法院現尚有效之判例顯有違反，或消極不
    適用法規，顯然影響裁判者而言，並不包括判決理由矛盾、
    理由不備、取捨證據及認定事實錯誤之情形在內（最高法院
    92 年度台上字第320 號判決意旨參照）。
三、本件再抗告意旨雖以原裁定違反證據法則、經驗法則及論理
    法則，顯係違背法令，惟核其再抗告狀所載內容，並未就該
    再抗告事件所涉及之法律問題，何以意義重大而有加以闡釋
    之必要，予以具體表明，尚難遽認該再抗告事件所涉及之法
    律見解具有原則上之重要性。又所謂適用法規顯有錯誤，並
    不包括判決理由矛盾、理由不備、取捨證據及認定事實錯誤
    之情形，已如前述。本件再抗告意旨，無非主張再抗告人之
    父甲○○並未收受地政機關通知代辦繼承登記完畢之函文，
    其於收受法院之拍賣通知時，尚未覺知再抗告人已成為得繼
    承之人等情，核均為本院事實認定、證據取捨問題，與適用
    法規顯有錯誤無涉。又再抗告人並未具體指摘本院裁定有何
    適用法規顯有錯誤之處，是其提起本件再抗告，不應許可。
四、據上論結，本件再抗告不予許可，依非訟事件法第45條、第
    95條、第78條，裁定如主文。
中    華    民    國    95    年    6     月    2     日
                  家事庭審判長法  官  廖文忠
                              法  官  潘  快
                              法  官  楊中琪
以上正本係照原本作成。
如對本裁定抗告須於裁定送達後10日內向本院提出抗告狀，並繳
納抗告費新臺幣1,000元。
                              書記官  鄭美雀
中    華    民    國    95    年    6     月    2     日


司法院資訊處製作；財團法人民間司法改革基金會備份。
